臺灣高等法院臺南分院刑事裁定
110年度毒抗字第273號
抗  告  人  臺灣嘉義地方檢察署檢察官
被      告  洪國林



上列抗告人因被告強制戒治案件，不服臺灣嘉義地方法院中華民
國110年3月23日裁定(110年度毒聲字第161號)，提起抗告，本院
裁定如下：
    主  文
原裁定撤銷。
檢察官之聲請駁回。
    理  由
一、抗告意旨略以：按因毒品危害防制條例修正及最高法院刑事
    大法庭民國109年11月18日109年度台上大字第3826號裁定變
    更適用觀察、勒戒處遇之對象、標準及頻率，為此法務部與
    衛生福利部及專家學者業已研議修正「有無繼續施用毒品傾
    向評估標準」，就評分項目、前科紀錄有所調整，並於110
    年3月26日生效。本件被告依修正後之「有無繼續施用毒品
    傾向評估標準」重行評估後，認無繼續施用毒品傾向。是原
    審所據裁定之修正前「有無繼續施用毒品傾向評估標準」所
    評估，認被告有繼續施用毒品傾向之評估結果，因前科紀錄
    分數過高，與有無繼續施用傾向之關聯性不明，不宜遽採為
    裁定依據。是原審據以裁定被告令入戒治處所施以強制戒治
    ，容有錯誤。爰提起抗告，請求撤銷原裁定，更為適當合法
    之裁定等語。
二、按觀察、勒戒後，檢察官或少年法院（地方法院少年法庭）
    依據勒戒處所之陳報，認受觀察、勒戒人無繼續施用毒品傾
    向者，應即釋放，並為不起訴之處分或不付審理之裁定；認
    受觀察、勒戒人有繼續施用毒品傾向者，檢察官應聲請法院
    裁定或由少年法院（地方法院少年法庭）裁定令入戒治處所
    強制戒治，其期間為6 個月以上，至無繼續強制戒治之必要
    為止，但最長不得逾1 年，毒品危害防制條例第20條第2 項
    定有明文。次按勒戒處所應注意觀察受觀察、勒戒人在所情
    形，經醫師研判其有或無繼續施用毒品傾向後，至遲應於觀
    察、勒戒期滿之15日前，陳報該管檢察官或少年法院（庭）
    ，觀察勒戒處分執行條例第8 條第1 項亦定有明文。依據上
    開規定，受觀察、勒戒人有無繼續施用毒品之傾向，係由醫
    師研判。而關於有無繼續施用毒品傾向之評估標準，法務部
    已於110 年3 月26日以法矯字第11006001760 號函修正頒布
    「有無繼續施用毒品傾向評估標準紀錄表」、「有無繼續施
    用毒品傾向評估標準評分說明手冊」。而被告有無「繼續施
    用毒品傾向」，係依具體個案之臨床實務及相關事證等情綜
    合判定，有其相當之專業依據及標準，且涉及專門醫學，又
    衡酌強制戒治之目的，係為協助施用毒品者戒斷毒品之心癮
    及身癮所為之一種保安處分類型，該評估標準係將與判斷有
    無繼續施用傾向之相關因素加以列舉及量化，適用於每一位
    受觀察、勒戒處分之人，具一致性、普遍性、客觀性，以利
    執法者判定受勒戒人有無繼續施用毒品傾向。
三、經查：
  ㈠毒品危害防制條例第20條之規定業經總統以109 年1 月15日
    華總一義字第10900004091 號令修正公布，自同年7 月15日
    起生效施行，惟本條第2 項並未經修正，並無比較新舊法之
    問題，先予說明。
  ㈡被告於執行觀察、勒戒期間，經法務部○○○○○○○○附設勒戒處
    所評定結果，固認為被告最後評估總分為104分，有繼續施
    用毒品傾向，有法務部○○○○○○○○110年3月16日高戒所衛字第
    11010001290 號函暨「有無繼續施用毒品傾向證明書」及「
    有無繼續施用毒品傾向評估標準紀錄表」在卷可稽。惟依法
    務部於110 年3 月26日修正評估標準調整後，因其「前科紀
    錄與行為表現」項下之「毒品犯罪相關司法紀錄」及「其他
    相關犯罪紀錄」之評估標準修正，有法務部110 年3 月26日
    以法矯字第11006001760 號函修正頒布「有無繼續施用毒品
    傾向評估標準紀錄表」、「有無繼續施用毒品傾向評估標準
    評分說明手冊」可查。依上開修正後評估標準重新計算被告
    之總分，被告總分為44分，並未達60分，而應評定為「無繼
    續施用毒品傾向」，此有法務部○○○○○○○○110 年4 月7日高
    戒所衛字第11010002210號函暨有無繼續施用毒品傾向證明
    書、有無繼續施用毒品傾向評估標準紀錄表在卷可稽（見原
    審110年度毒聲字第161號卷第33-35頁）。是依被告上開最
    新之評估標準紀錄表，自難認有繼續施用毒品傾向，從而檢
    察官以110 年3 月26日修正前之評分標準認為被告有繼續施
    用傾向，乃聲請裁定送強制戒治，尚非妥適，應予駁回。抗
    告意旨以原審未及審酌前開修正後之評分標準逕裁准檢察官
    之聲請有錯誤為由，提起抗告，非無理由，應由本院予以撤
    銷。又因本件聲請之瑕疵已無從補正，為免發回原審重新裁
    定徒增司法資源之浪費，爰由本院自為裁定如主文第2 項所
    示。
據上論結，應依刑事訴訟法第413條，裁定如主文。
中    華    民    國    110   年    4     月    14    日
                  刑事第三庭    審判長法　官  陳連發
                                      法　官  洪榮家
                                      法　官  何秀燕
以上正本證明與原本無異。
不得再抗告。
　　　　　　　　　　　　　　　　　　　書記官　翁心欣　　
中　　華　　民　　國　　110 　年　　4 　　月　　14　　日